【裁判字號】    91,交訴,132
【裁判日期】    920127
【裁判案由】    公共危險
【裁判全文】
臺灣板橋地方法院刑事判決                        九十一年度交訴字第一三二號
    公  訴  人  臺灣板橋地方法院檢察署檢察官
    被      告  丁○○  女  二.
右被告因公共危險等案件，經檢察官提起公訴（九十一年度偵字第一三七六○號），
本院判決如左：
    主  文
丁○○服用酒類，不能安全駕駛動力交通工具而駕駛，處有期徒刑肆月；又駕駛動力
交通工具肇事致人傷而逃逸，處有期徒刑壹年。應執行有期徒刑壹年參月。
    事  實
一、丁○○前於民國九十年四月間，多次因服用酒類已達不能安全駕駛動力交通工具
    之程度後，而仍駕駛車號：六Ａ－○三六一號自用小客車之行為，各經判處刑罰
    【臺灣士林地方法院九十年度交簡字第八八五號及臺灣臺北地方法院九十年度北
    交簡字第一七二三○號各判處拘役二十日及罰金三萬銀元確定；另於九十一年四
    月二十七日同上情形，經臺灣臺北地方法院於九十一年十二月三日以九十一年度
    北交簡字第二九五二號判處罰金二萬四千元等】，猶不知悔改，竟於九十一年七
    月二十四日清晨六時許始於板橋市○○○路錢櫃酒店飲酒至九時許後，已達不能
    安全駕駛動力交通工具之程度，仍駕駛前述自用小客車欲返回住處，同日九時三
    十分許，行經臺北縣板橋市○○○街一二六號與一二四巷口之時，本應注意車前
    狀況，並隨時採取必要之安全措施，而依當時之情形，又無不能注意之情事，竟
    疏未注意及之，以致從側面擦擊前方由甲○○○所騎乘車號：ＱＶＷ－七○七號
    之輕型機車，因致甲○○○人車倒地，受有左膝撞擊傷等之傷害（過失傷害部分
    ，未據告訴），詎丁○○於肇事致人受傷後，並未停車對傷者施以救助或其他必
    要措施，反隨即駕車逸去，嗣經民眾記下車號報警循線於丁○○前揭住處查獲，
    經警帶回警所對丁○○作呼氣酒精濃度測試結果，其呼氣中所含酒精濃度值達每
    公升○‧六八毫克，因悉上情。
二、案經臺北縣政府警察局板橋分局移由臺灣板橋地方法院檢察署檢察官偵查起訴。
    理  由
一、訊據被告丁○○坦承右揭犯行不諱。而其對於前揭時地酒後駕駛該自小客車擦撞
    被害人甲○○○所騎乘之輕型機車一事，業於警詢時及檢察官初訊時坦承不諱，
    核與被害人甲○○○指述情節，均互核相符，復經證人【現場目擊者】乙○○證
    述明確，並有驗傷診斷證明書、道路交通事故調查報告表、現場暨車損照片多幀
    、酒精濃度測試條及舉發違反道路交通管理事件通知單【紅單】等在卷可佐，是
    被告於本院暨警訊、偵查初訊所為自白，核均與事實相符，應堪採信。其俟於偵
    查中雖有改以：當時並非其本人駕駛車號六Ａ－○三六一號自小客車，而係其於
    事發當天早上約八點多，先以行動電話撥打其弟丙○○所使用之0000000
    000號行動電話，要其弟丙○○到板橋錢櫃ＫＴＶ載其回家，其上車之後很累
    ，一直到下車為止，都在睡覺，並不知發生何事等云云，與證人丙○○嗣於偵查
    中所證述情節雖為相符一情，然：經公訴人調閱被告及證人丙○○雙方所一致是
    認，由丙○○所使用之行動電話號碼：0000000000號通聯紀錄比對查
    悉結果，於九十一年七月二十四日凌晨至中午為止，證人丙○○所使用之前開行
    動電話並未有任何通話紀錄一情，有中華電信股份有限公司行帳字（91）第一七
    七○三號函檢附之該行動電話門號之申租人資料暨九十一年七月二十二日起至同
    年月二十五日止之通聯紀錄一份附卷可按，顯見被告所辯及證人丙○○所言，無
    非均係飾卸、迴護之詞，均不足採。另被告於駕車擦撞被害人甲○○○當時，有
    產生很大之聲響一情，業據證人乙○○結證明確，且被告駕車肇事後所遺留之車
    輛擦撞痕跡，範圍從右前保險桿開始，一直延伸至右前門下方及右後車門之中間
    部分，有前開車損照片在卷可參，堪信並非僅輕微擦撞，參以車禍發生之當時係
    白日九時三十分許，亦非天色昏暗不明，衡諸一般社會經驗法則，被告當時豈有
    毫未查覺，已與他人車輛發生擦撞之理？是被告於本院審理時雖陳稱不知撞到云
    云，已係避就，核非可採。綜上，本案事證明確，被告犯行，足以認定。
二、被告飲酒後其吐氣所含酒精濃度值，於查獲後之同日十時四十六分許，經警測試
    結果，仍達每公升○‧六八毫克，已逾道路交通安全規則第一百十四條第二款所
    定飲酒後其吐氣所含酒精成份每公升○‧二五毫克（MG/L）以上者，不得駕車之
    標準，是其已不能安全駕駛動力交通工具之狀態下，猶駕駛上開車輛行駛於道路
    上之犯罪事實，此有酒精濃度測試條、道路交通事故調查報告表、交通舉發單【
    紅單】影本等各在卷足據。因按自然人於飲酒後，對事物之感官反應，其感覺之
    減低暨快慢，影響於駕駛行為甚鉅，復因個人體質不同而呈現波動變化，有者反
    應快速，有者遲鈍，精神狀態亦隨之而異等諸情，是被告飲酒後多時其吐氣所含
    酒精濃度仍達每公升○‧六八毫克，復為駕駛動力交通工具之行為，行進間，復
    擦撞同向行進之機車因肇事端，是其顯已有不能安全駕駛動力交通工具之情事，
    甚明。
三、按刑法第一百八十五條之四駕駛動力交通工具肇事致人死傷而逃逸罪係於八十八
    年四月二十一日增訂公布，並自同年四月二十三日開始生效，其增設本條文之立
    法目的，乃為維護交通，增進行車安全，促使當事人於事故發生時，能對被害人
    即時救護，減少死傷，以保護他人權益並維護社會秩序。又其立法精神在於交通
    事故一旦發生，且發生人員傷亡之情況，不論是撞人或被撞，或是因其他事故而
    造成死傷，只要是在駕駛動力交通工具過程內所發生者，參與此等事故過程之當
    事人皆應協助防止死傷之擴大，蓋如駕駛人於事故發生後，隨即駕車逃離現場，
    不僅使肇事責任認定困難，更可能使受傷之人喪失生命或求償無門。且刑法第一
    百八十五條之四具有遺棄罪之性質，乃參照刑法第二百九十四條第一項之刑度來
    增設，又刑法就無義務者之遺棄（第二百九十三條）與有義務者之遺棄（第二百
    九十四條）訂有不同之罪責。駕駛汽車肇事致人受傷或死亡，依道路交通管理處
    罰條例第六十二條規定，汽車駕駛人有採取救護或其他必要措施並向警察機關報
    告之義務，由此可知，因汽車駕駛人之故意、過失肇事致人傷亡者，汽車駕駛人
    本即負有救護義務，若未予以救護，除有違該條例第六十二條之規定外，尚構成
    刑法第二百九十四條第一項之遺棄罪。然第一百八十五條之四的救護義務則不以
    汽車駕駛人因故意或過失肇事致人傷亡為必要，只要其為該交通事故之現場當事
    人，則對事故現場之傷亡人員皆有救護之義務，此即為本條與第二百九十四條第
    一項之區別所在。因此，本條所欲規範者，乃當事人於交通事故發生時遺棄被害
    人於不顧的逃逸行為，且若謂當事人之救護義務須視其有無故意、過失而定，則
    不僅有違刑法第一百八十五條之四的立法目的與精神，從而，本條文之功能亦將
    喪失殆盡。故所謂駕駛動力交通工具肇事，乃指駕駛動力交通工具發生交通事故
    ，而非指因故意或過失導致事故發生而逃逸者，始成立本罪。又稽之前述擦撞聲
    響甚大，被告斯時應已知悉肇事，而被害人因擦撞而倒地受有傷害，然其隨即駕
    車離去，業據證人柯依倩證述在卷，是其未對被害人採取任何救護或其他必要措
    施，核與刑法第一百八十五條之四所欲規範之目的相符。又縱或被告在事發當時
    自認心理害怕，遂始離去，然仍不得因認為心理害怕即得任令離去現場，故被告
    於事故發生時未立刻給予被害人救護即行逸去之行為，已屬不可否認。
四、查被告如上所為，核係犯刑法第一百八十五條之三服用酒類不能安全駕駛動力交
    通工具而駕駛罪、同法第一百八十五條之四駕駛動力交通工具肇事致人傷而逃逸
    罪。被告所犯上開之罪，犯意各別，犯罪構成要件互殊，為數罪，應予分論併罰
    。爰審酌被告駕車肇事，致人傷而逃逸程度輕重，暨衡酌被害人受到之傷害，及
    被告品性、生活狀況、智識程度、犯罪所生損害，暨各有多次酒後駕駛車輛經法
    院判處刑罰之前情，仍不知悔悟等一切情狀，分別量處如主文所示之刑，並定其
    應執行刑。
據上論斷，應依刑事訴訟法第二百九十九條第一項前段，刑法第一百八十五條之三、
第一百八十五條之四、第五十一條第五款，判決如主文。
本案經檢察官張云綺到庭執行職務
中      華      民      國    九  十  二    年    元    月  二  十  七  日
                                臺灣板橋地方法院交通法庭
                                      法  官  黎錦福
右正本證明與原本無異。
如不服本判決，應於判決送達後十日內向本院提出上訴書狀。
                                      書記官  戴尚榮
中      華      民      國    九  十  二    年    元    月  二  十  八  日
附錄本案論罪科刑法條全文：
刑法第一百八十五條之三
服用毒品、麻醉藥品、酒類或其他相類之物，不能安全駕駛動力交通工具而駕駛者，
處一年以下有期徒刑、拘役或三萬元以下罰金。
刑法第一百八十五條之四
駕駛動力交通工具肇事，致人死傷而逃逸者，處六月以上五年以下有期徒刑。


司法院資訊處製作；財團法人民間司法改革基金會備份。
